【裁判字號】    90,簡上,306
【裁判日期】    900622
【裁判案由】    確認債權不存在
【裁判全文】
臺灣臺北地方法院民事判決  九十年度簡上字第三○六號
    上  訴  人  甲○○
    被  上訴人  富邦商業銀行股份有限公司
右當事人間請求確認債權不存在事件，上訴人對於中華民國九十年四月四日本院台北
簡易庭九十年度北簡字第二八０二號第一審判決提起上訴，本院判決如左：
    主    文
原判決廢棄。
上訴駁回。
第二審訴訟費用由上訴人負擔。
    事實及理由
一、按第一審之訴訟程序有重大之瑕疵者，第二審法院得廢棄原判決，而將該事件發
    回原法院，但以因維持審級制度認為必要時為限；又為此項判決，得不經言詞辯
    論為之，民事訴訟法第四百五十一條第一項、第四百五十三條分別定有明文，而
    上揭規定據，依同法第四百三十六條之一第三項之規定，亦為簡易訴訟程序之第
    二審上訴程序所準用。
二、上訴意旨略以：上訴人甲○○並未向被上訴人富邦商業銀行股份有限公司申請信
    用卡使用，而臺灣新竹地方法院八十九年度促字第一０九七九號支付命令係由其
    罹有高血壓導致中風之父所收受，以致錯失聲明異議之機會等語。
三、次按債務人對於支付命令未於法定期間提出異議者，支付命令與確定判決有同一
    之效力，民事訴訟法第五百二十一條著有明文。經查，本件之訴訟標的法律關係
    ，業經被上訴人前向臺灣新竹地方法院聲請對上訴人發支付命令，經該法院於八
    十九年十月十九日以八十九年度促字第一０九七九號發支付命令在案，而該支付
    命令於八十九年十二月二日送達上訴人之住所，由其父親呂輝雄所收受，上訴人
    並未於二十日之異議期間聲明異議，而告確定，已據本院依職權調閱上開案卷，
    核對無訛。次查，上訴人雖陳稱其父親罹有高血壓導致中風，致其錯失聲明異議
    之機會云云，並提出診斷證明書一份為證，惟觀諸該診斷證明書所載，上訴人之
    父呂輝雄固罹有腦中風、高血壓之疾病，並於八十九年五月十七日至八十九年五
    月廿七日住院治療，嗣出院追蹤治療，然距其收受臺灣新竹地方法院之上開支付
    命令已距半年之久，其是否無辨別事理之能力，已非無疑，再觀諸原審九十年三
    月廿一日之言詞辯論通知書，亦由其父呂輝雄收受，有送達證書附於原審案卷可
    稽，上訴人並於該期日到場辯論，顯見其父並非無辨別事理能力之人，上訴人上
    開之主張並非可採。因此，按諸上揭規定，本件訴訟標的法律關係，既經支付命
    令所確定，而確定支付命令復與確定判決有同一效力，上訴人再提起本件之訴，
    已違反一事不再理之原則，按之民事訴訟法第二百四十九條第一項第七款之規定
    ，自應裁定駁回其訴。
四、原審判決本諸同一理由，認上訴人之訴不合法，固非無見。惟按訴訟標的為確定
    判決效力所及者，應裁定駁回之，民事訴訟法第二百四十九條第一項第七款著有
    明文，原審以「判決」駁回上訴人之訴，其訴訟程序自有重大之瑕疵，但此項瑕
    疵並不影響兩造之審級利益，爰由本院依首揭規定，不經言詞辯論，逕為廢棄原
    判決，並判決駁回上訴人之上訴。
四、據上論結，本件上訴為有理由，依民事訴訟法第四百三十六條之一第三項、第四
    百五十一條第一項、第四百五十三條、第七十八條，判決如主文。
中      華      民      國    九十      年      六      月    二十二    日
                              民事第六庭  審判長法      官    鄭純惠
                                                法      官    黃明發
                                                法      官    劉坤典
右為正本係照原本作成
本判決不得上訴
中      華      民      國    九十      年      六      月    二十二    日
                                                法院書記官    王朝枝


司法院資訊處製作；財團法人民間司法改革基金會備份。
